臺灣高等法院民事判決　　　　　　　　　　　　　　九十三年度上易字第三六二號
　　上　訴　人　乙○
　　　　　　　　　　　　　（因案在台灣台北監獄執行中）
　　被　上訴人　甲○○
當事人間請求侵權行為損害賠償事件，上訴人對於中華民國九十三年二月十六日臺灣
臺北地方法院九十二年度重訴字第五七二號第一審判決提起上訴，本院於同年六月二
十八日辯論終結，茲判決如下：
    主      文
上訴駁回。
第二審訴訟費用由上訴人負擔。
    事實及理由
一、被上訴人主張：上訴人於民國九十一年九月十七日夜間攜帶內含鐮刀、膠帶及尼
    龍繩等物之手提袋，在臺北市○○○路與潮州街口舉手招呼被上訴人所駕駛之車
    牌號碼三Ｃ—八七八號營業用小客車，上車後指示往臺北市○○街方向行進，迨
    車抵臺北市○○○○街三十一巷內，上訴人先持新臺幣（下同）一千元現鈔虛付
    車費，乘被上訴人找零之際，便持預藏之鐮刀以刀刃抵住伊之頸部，並恐嚇停車
    、熄火並關閉無線電設備，將雙手放在頸後，以尼龍繩套住伊之雙手後綁在駕駛
    座上、並以膠帶貼住被上訴人嘴部、眼部，遽取走二千四百元（二張五百元紙鈔
    、十四張一百元紙鈔），上訴人後見被上訴人奮力掙扎，為怕被伊掙脫，竟另自
    手提袋內取出預藏之鐮刀一把，即往被上訴人之頸部揮砍，伊為求自保，以雙手
    掙開繩索並扯開蒙住頭部之肉色膠帶，更以右手抓住上訴人所持之鐮刀刀刃，上
    訴人奮力將鐮刀抽回，致被上訴人右手受有刀傷，上訴人再持鐮刀往被上訴人頸
    部及臉部揮砍，伊為求保命復又徒手抓住刀刃致該刀刃自刀柄處折斷，上訴人見
    被上訴人欲打開車門脫逃，又取出另一把鐮刀，朝伊頸部揮砍，旋遭伊以左手抓
    機逃逸並大喊救命，致伊受有頸部約一三×一×二公分之切割傷及甲狀腺軟骨表
    面裂傷、左下顎及嘴唇切割傷、右手掌七×一×二公分、右手食指、中指、小指
    各一．五×０．五×一公分之切割傷及右手食指、中指與小拇指指神經與肌腱斷
    裂；左手拇指二×０．五×一公分、左手食指、中指、無名指、小拇指各一．五
    ×０．五×一公分切割傷、左手拇指關節脫位、韌帶及伸拇肌腱斷裂及左手食指
    、中指、無名指及小拇指指神經與屈指肌腱斷裂等傷害，而上訴人前揭犯行業經
    以九十一年度重訴字第二七號刑事判決有罪，爰依據民法第一百八十四條第一項
    前段、第一百九十三條第一項、第一百九十五條第一項請求上訴人應負損害賠償
    責任，賠償之金額計算如下：(一)醫療費用：十五萬三千五百四十二元。(二)中醫支
    出：五千七百元。(三)交通費用：一萬七千六百元。(四)喪失勞動能力部份：三百十
    三萬六千二百六十八元。(五)復健費：九萬二千一百六十元。(六)復健所需交通費用
    ：五萬七千六百元。(七)整形費：五萬元。(七)看護費用部分：二十萬元。(八)慰撫金
    ：一百萬元。為此請求上訴人共應賠償四百七十一萬二千八百七十元及自九十一
    年十二月二十五日起至清償之日止按年息百分之五計算之利息云云，原審判命上
    訴人應賠償(一)醫藥費二萬零七百六十六元。(二)中醫支出五千七百元。(三)看護費四
    萬元。(四)減少勞動能力損失三十一萬零八百元。(五)慰撫金三十萬元，以上共計六
    十七萬七千二百六十六元及自起訴狀繕本送達翌日即九十一年十二月二十五日起
    至清償日止之遲延利息並依聲請為供擔保之假執行宣告，而駁回其餘之請求及假
    執行之聲請。被上訴人在本院為駁回上訴之聲明，對其敗訴部分未聲明不服。
二、上訴人在原審則以被上訴人請求醫療費用應扣除全民建康保險給付金額，又就交
    通費、復健費、復健所需交通費、整型費並未提出相關單據證明，上訴人否認之
    ，被上訴人傷勢不重，上訴人僅同意給付二十天之看護費用，被上訴人目前既仍
    以開計程車為業，就勞動損失部分僅同意賠償八個月開計程車所得，又上訴人願
    意按前述「勞動損失同意賠償金額」之三分之一賠償被上訴人所受非財產上之損
    害云云，資為抗辯，而聲明：(一)原判決不利伊之部分廢棄。(二)廢棄部分駁回被上
    訴人在原審之訴及假執行之聲請，在本院乃陳述稱就慰撫金部分應依減少勞動能
    力損失之三分之一予以核減，其餘不再爭執等語。
三、不爭事項
　　(一)上訴人有為上開侵權行為，被上訴人並有為如其主張之傷害。
　　(二)上訴人上開行為，業經刑事法院以強盜罪刑判處有期徒刑五年確定。
　　(三)上訴人對原審判處應賠償之醫藥費二萬零七百六十六元、中醫支出五千七百元
  　　、看護費四萬元、減少勞動能力損失三十一萬零八百元等不再爭執。
四、爭執事項
　　上訴人抗辯就慰撫金部分應依照勞動能力損失金額三分之一判准給付，即被上訴
  　人雖請求一百萬元，但僅願給付十萬零三千六百元，不應判給三十萬元，而被上
    訴人主張原審判命給付三十萬元應無過高云云。
五、查被上訴人主張上訴人有上開之侵權行為應負損害賠償責任，原審判令給付醫藥
    費用二萬零七百六十六元、中醫支出五千七百元、看護費用四萬元、減少勞動能
    力損失三十一萬零八百元等部分，上訴人既未予爭執，故本院自無庸再予論述，
    茲所應審究者乃慰撫金部分，即被上訴人在原審請求一百萬元，原審核減為三十
    萬元是否允當。按民法第一百九十五條規定不法侵害他人之身體、健康者，被害
    人雖非財產上之損害，亦得請求賠償相當之金額。所謂相當，應依實際加害情形
    及被害人之身分地位與經濟狀況等關係定之，有最高法院四十七年台上字第一二
    二一號判例可稽。茲被上訴人所受傷害為頸部約長十三公分、闊一公分、深二公
    分之切割傷及甲狀腺軟骨表面裂傷、左下顎及嘴唇切割傷、右手掌七×一×二公
    分、右手食指一點五×零點五×一公分、右手中指一點五×零點五×一公分、
    右手小指一點五×零點五×一公分等之切割傷及右手食指、中指與小拇指指神經
    與肌腱斷裂；左手拇指二×零點五×一公分、左手食指一點五×零點五×一公分
    、左手中指一×零點五×一公分、左手無名指一×零點五×一公分、左手小拇指
    一點五×零點五×一公分等切割傷、左手拇指關節脫位、韌帶及伸拇肌腱斷裂及
    左手食指、中指、無名指及小拇指指神經與屈指肌腱斷裂等，又被上訴人目前仍
    以駕駛計程車為業，上訴人預先購買犯罪工具，藉搭乘計程車之機會強取被上訴
    人之財物並予以傷害，勢必對被上訴人日後執業心理健全產生相當程度影響，另
    考量被上訴人為民國五十六年九月十四日出生，以駕駛計程車為業，上訴人為民
    國四十一年四月二十八日出生，有房屋一棟、約二十萬元存款等兩造之身份、地
    位及經濟能力狀況，則原審將此慰撫金即非財產上之損害核減為三十萬元應屬允
    當，並無過高情事。上訴人抗辯應依所判減少勞動能力損失之三分之一判令給付
    云云，因依法無據，且與上開最高法院判例要旨不符，其抗辯之標準應有屬誤會
    ，難以採信。從而應認其上訴為無理由，應予駁回。
據上論結，本件上訴為無理由，依民事訴訟法第四百四十九條第一項、第七十八條判
決如主文。
中　　　華　　　民　　　國　　九十三　　年　　　七　　　月　　十二　　　日
                              民事第二庭
                                  審判長法  官　　張　耀　彩
                                        法  官　　黃　嘉　烈
                                        法  官    王　仁　貴
正本係照原本作成。
不得上訴。
中　　　華　　　民　　　國　　九十三　　年　　　七　　　月　　十三　　　日
　　　　　　　　　　　　　　　　　　　　書記官　　李　卓　英
